---
title: "Relatório Dados Brasileiros"
author: "Gabriel Lopes Rodrigues"
date: "`r format(Sys.time(), '%d %B, %Y')`"
output:
  pdf_document: default
  html_document: default
---

```{r setup, include=FALSE}
knitr::opts_chunk$set(echo = TRUE)
```

```{r dados primeiros, echo = FALSE}

```

# **Introdução**

Ng (2010) incorpora aos modelos probit formulados por Kauppi e Saikkonen (2008) diversos fatores de risco. A previsão se mostra mais assertiva se comparada à trabalhos que utilizam apenas o spread da taxa de juros.

Os fatores de risco selecionados por Ng (2010) são dividos em quatro categorias. 1 Expectativas do Mercado Financeiro; 2 Riscos de Liquidez na Economia; 3 Riscos de prejuízos financeiros advindo do estouro de bolhas e 4 sinais de deterioração macroeconômica. A variável dependente do modelo é a datação de Ciclos de Negócios formulada pelo *National Bureau of Economics Research*(**NBER**).

Para determinar **(1)** utiliza-se frequentemente a curva de juros (*Spread 10 Year US Treasury Bond – 3 month Treasury Bills*). A teoria por traz de sua utilização baseia-se no conceito de que esta reflete a preferência por liquidez dos agentes econômicos ao computar o diferencial da precificação do juro de curto prazo frente o juro de longo prazo. Nesse sentido, quão maior o juro de curto prazo frente ao juro de longo entende-se que há preferência por liquidez no curto prazo, ou seja,  instabilidade na economia. Portanto, a curva de juro desempenha papel fundamental de *leading indicator* ao atuar como termômetro das **expectativas** do mercado.

**(2)** é o conhecido com o **TED Spread**, seu cálculo é realizado por meio do diferencial das taxas de juros *3-month LIBOR e 3-month Treasury Bills*. A London Interbank Offered Rate (**LIBOR**) é a taxa que remunera empréstimos no mercado interbancário, lastreando os contratos de futuros eurodolar e, portanto, mede o **risco de liquidez** no mercado europeu. As Treasury Bills são titúlos de dívida pública do tesouro dos Estados Unidos, sendo assim ativos livres de risco, logo quão maior o diferencial entre as taxas maior o risco de liquidez percebido na economia americana. Caso o juro cobrado no mercado interbancário se eleve muito além do juro cobrado pelos titulos públicos, entende-se que o mercado precifica **risco de liquidez** no setor bancário.

**(3)** *Equity Price Index* (e.g., S&P 500 equity index) e o *Housing Price Index* (e.g., S&P/Case-Shiller Home Price Index, Composite-10) compõem a métrica para o **risco de estouro de bolhas**, caso haja variação vigorosa dos índices o risco de estouro de bolha e perda de riquezas se intensifica. O primeiro capta a desvalorização das empresas de capital aberto no mercado de ações, e o segundo a desvalorização de imóveis, lastro fundamental das dividas familiares na economia americana e umas das causas fundamentais da crise de 2008.

**(4)** é um índice composto por oito variáveis macroeconômicas coincidentes (Macro-leading) e tem seu cálculo baseado na fórmula do Conference Board (TCB). Os oito indicadores principais incluem a média de horas semanais trabalhadas em indústrias de manufatura, média semanal de pedidos iniciais de auxílio-desemprego, novos pedidos dos fabricantes de bens de consumo e materiais, índice de entregas do fornecedor (desempenho do fornecedor), novos pedidos dos fabricantes de bens de capital não relacionados à defesa, construção - autorizações para novas unidades habitacionais privadas, oferta de dinheiro real e índice de expectativas do consumidor.

A implementação de modelo similar na economia brasileira encontra desafios substanciais, cada variável contém especificidade quanto a sua influência na dinâmica econômica local, portanto, a simples tradução de algumas variáveis não se mostra alternativa adequada. Dito isto, a complementação teórica da literatura nacional de previsão do produto interno faz-se imperativa na formulação das variáveis correspondentes nacionalmente.

# **Variáveis Nacionais**

## **Introdução**

O estudo do caso brasileiro na previsão de recessões pressupõe adaptação das variáveis de maior impacto na economia local. Dado as especificidades de disponibilidade de dados e modalidades de ativos no Brasil não é possível encontrar equivalentes perfeitamente simétricos para os trabalhados em *Ng(2010)*, entretando há extensa publicação de investigação científica sobre o tema à nivel brasileiro tornando possível a adequação por meio de proxys e indicadores fruto de consenso.

O relátorio se organizará na seguinte estrutura: 

**(1)** No primeiro momento será disponibilizado o código de extração e tratamento dos dados das séries temporais que irão compor a base. Todos os dados foram extraídos utilizando o Software R por meio do *request* de API's, desta forma é garantida a reprodutibilidade da pesquisa para fins revisionais.

**(2)** Na segunda parte o trabalho irá proceder com a fundamentação teórica dos dados por meio da revisão dos trabalhos já publicados de tema semelhante. Ademais, no que tange aà formulação do **Índice de Deterioração Macroeconômico** será esclarecida a metodologia adotada e o código de produção do cálculo.

**(3)** Por fim, será operacionalizada a Análise Exploratória dos Dados a fim de detectar eventuais inconsistências ou erros, como duplicidades, também observaremos um comportamento esperado a partir da análise das estatísticas sumárias e o contraste visual.

## **Obtenção dos Dados**

Procedimento para obtenção das Séries Temporais que serão variáveis explicativas do modelo:
```{r base, message=FALSE}

# Funções de Request via API

## IPEA

ipea.api <- function(cod, ap = ap){
  require(httr)
  require(jsonlite)
  require(tidyverse)
  res <- GET(paste("http://www.ipeadata.gov.br/api/odata4/ValoresSerie(SERCODIGO='", 
                   cod,"')", sep =""))
  df <- fromJSON(rawToChar(res$content))
  
  ap <- df[[2]] |> 
    select(VALDATA, VALVALOR)
  return(ap)
}

## SGS BCB

bcb.api <- function(cod){
  require(httr)
  require(jsonlite)
  require(tidyverse)
  res <- GET(paste("http://api.bcb.gov.br/dados/serie/bcdata.sgs.", 
                   cod, "/dados?formato=json", sep = ""))
  df <- fromJSON(rawToChar(res$content))
}

# Request

# Codigos API IPEA
## SWAP DI 360 media: BMF12_SWAPDI360F12
## IBOVESPA FECHAMENTO % MENSAL: ANBIMA12_IBVSP12
## FIPEZAP VPRE?O VENDA BRASIL: FIPE12_VENBR12

cod.ipea <- c("BMF12_SWAPDI360F12", "ANBIMA12_IBVSP12", "FIPE12_VENBR12" )

# Codigos BCB SGS
## Indice de Liquidez: 28448

# Query

df <- lapply(cod.ipea, ipea.api)
il <- bcb.api(28448)

# Organizando Dados

## Joins

df <- df |> 
  reduce(full_join, by = "VALDATA")
# Renomeando cols
df <- df |> 
  rename(fipezap = VALVALOR,
         swap = VALVALOR.x,
         ibov = VALVALOR.y,
         data = VALDATA)
# Transformando em data
df$data <- str_remove(df$data, pattern = "T.*$") |> 
  as.Date(format = "%Y-%m-%d")

il$data <- as.Date(il$data, format = "%d/%m/%Y")

# Dando merge

df <- df |>
  full_join(il, by = "data")
rm(il)

# Transformando il em numerico

df <- df |> 
  mutate(il = as.numeric(valor)) |> 
  select(-valor) |> 
  arrange(data)
summary(df)

```

Procedimento para obtenção das Séries Temporais que irão compor o **Índice de Deterioração Macroeconômica**:

```{r series tcb, warning = FALSE}
# Códigos

#IPEA API

## Horas Trabalhadas Industria Dessaz: CNI12_HTRABD12
## Exped Papel Ondulado QTD: ABPO12_PAPEL12
## Prod Industria Geral Ind Base fix dessaz: PIMPFN12_QIIGSNAS12
## Index conf. empresario industrial geral: CNI12_ICEIGER12
## Indicador IPEA FBCF Const Civil Dessaz: GAC12_INDFBCFCCDESSAZ12
## M1 Média Período: BM12_M1MN12
## Ind. Expec Consumidor IEC: FCESP12_IICF12

## Total Demissões
### até 2019.12: CAGED12_DESLIG
### apartir 2020.01: CAGED12_DESLIGN12

tcb.cod <- c("CNI12_HTRABD12", "ABPO12_PAPEL12", "PIMPFN12_QIIGSNAS12", 
         "CNI12_ICEIGER12", "GAC12_INDFBCFCCDESSAZ12", "BM12_M1MN12", 
         "FCESP12_IICF12", "CAGED12_DESLIG", "CAGED12_DESLIGN12")

nomes.tcb <- c("trab_ind", "exp_papel", "prod_ind", "icei", "fbcf_cc", "m1", 
               "iec", "dem_desc", "dem_att")
# Iterando
df.tcb <- lapply(tcb.cod, ipea.api)

# Renomeando listas

for(i in 1:length(nomes.tcb)){
colnames(df.tcb[[i]])[2] <- nomes.tcb[i]
}

# Unlist Joint

df.tcb <- df.tcb |> 
  reduce(full_join, by = "VALDATA") |>
  rename(data = VALDATA) |> 
  arrange(data)

# Organizando datas

df.tcb$data <- str_remove(df.tcb$data, pattern = "T.*$") |> 
  as.Date(format = "%Y-%m-%d")


```

## **Datação de Recessões**

A variável dependente será a dummy da datação de ciclos na economia brasileira disponibilizada pelo *Comitê de Datação de Ciclos Econômicos* – **CODACE**.
A datação inicia-se no primeiro trimestre de 1980 e continua até a presente data, divulgando relatório com frequência trimestral. Segue o método do National Bureau of Economic Research (NBER), fornecendo a data de início, término e extensão das recessões. A principal variável é o Produto Interno Bruto (PIB) trimestral, à preços de mercado, dessazonalizado.  (CODACE 2009)

Para além da Datação do CODACE há a datação direta via algoritmo de Harding & Pagan (2002) que apesar de não apresentar a mesma metodologia do NBER e CODACE fornece o resultado semelhante para o período. Como o CODACE define a cronologia dos ciclos de negócios baseados em reuniões do seu conselho de membros há certa defasagem temporal quanto a peridiocidade de emissão das atualização se comparado ao cálculo direto via algoritmo.

Disto isto, à priori será realizado o cálculo da dummy via Harding & Pagan (2002), ademais para alinhar as frequências de observação a data será convertida para frequência mensal por meio da imputação de recessão para os meses de duração do evento. Nessa formulação, os períodos de recessão serão representados pelo valor *0* e os períodos de normalidade *1*.


```{r codace}
# Gerando dados CODACE
## Script do Blog Analise Macro com adequações
# Coleta e tratamento de dados
pib <- sidrar::get_sidra(api = "/t/1621/n1/all/v/all/p/all/c11255/90707/d/v584%202") |> 
  dplyr::select("date" = `Trimestre (Código)`, "value" = `Valor`)  |> 
  dplyr::mutate(value = value, date = lubridate::yq(date)) |> 
  dplyr::as_tibble()


# Obter datação de ciclo de negócios
bc_dates <- pib |> 
  timetk::tk_ts(select = value, start = c(1996, 1), frequency = 4) |> 
  BCDating::BBQ(name = "Ciclo de Negócios do PIB do Brasil")

# Exibir resultados
show(bc_dates)

# ------- Gerar codigo para estabelecer os valores mensais --------- #

codace <- TSstudio::ts_reshape(bc_dates@states, type = "long") |> 
  mutate(ntimes = 3)

codace <- as.data.frame(lapply(codace, rep, codace$ntimes)) |> 
  select(-quarter, -ntimes) |> 
  group_by(year) |> 
   transmute(ano = year,
             mes = ifelse(year < 2021, seq(1:12), seq(1:3)),
             dummy = gsub("-1", "0", value)) |>
  ungroup() |> 
  select(-year) |> 
  transmute(data = seq(as.Date("1996/01/01"), by = "month", length.out = 303),
            dummy = dummy)

codace$dummy <- as.numeric(codace$dummy)

summary(codace)

rm(pib)
```

## **Índice Composto Deterioração Econômica**
**(4)** Para os sinais de deterioração macroeconômica temos o Indicador Antecedente Composto da Atividade Econômica do TCB/FGV (IACE FGV) e o Indicador Coincidente da Atividade Econômica do TCB/FGV (ICCE FGV) que demonstraram bom caráter preditivo sobre o ciclo de negócios. Os indicadores captam a situação presente da economia (ICCE) ou a situação iminente da inflexão do ciclo de negócios (IACE), a sua formulação segue a metodologia do The Conference Board – a mesma utilizada por Ng 2010.
Para a pesquisa proposta será utilizada a Metodologia do TCB agregada às séries temporais consolidadas na literatura macroeconômica nacional. Dentre as oito séries consolidados no índice de deterioração formulado por Ng (2010), o trabalho procederá com a conversão para a economia nacional seguindo a recomendação presente nos trabalhos locais.


```{r, index}

## Séries Utilizadas

summary(df.tcb)

## Horas Trabalhadas Industria Dessaz: CNI12_HTRABD12
## Exped Papel Ondulado QTD: ABPO12_PAPEL12
## Prod Industria Geral Ind Base fix dessaz: PIMPFN12_QIIGSNAS12
## Index conf. empresario industrial geral: CNI12_ICEIGER12
## Indicador IPEA FBCF Const Civil Dessaz: GAC12_INDFBCFCCDESSAZ12
## M1 Média Período: BM12_M1MN12
## Ind. Expec Consumidor IEC: FCESP12_IICF12

```

**SEÇÃO EM CONSTRUÇÃO**
### *Horas Trabalhadas Industrial Dessazonalizado*

### *Expedição de Papel Ondulado* *(quantum)*

### *Produção Industria Geral Índice Base Fixa Dessazonalizado*

### *Índice Confiança do Empresário Industrial (ICEI)* *(Geral)*

### *Indicador de Formação Bruta de Capital Fixo na Construção Civil Dessazonalizado*

### *Meio de Pagamento Restrito - M1* *(Média Período)*

### *Índice de Expectativas do Consumidor (IEC)*

### *Número de Demissões*
**FIM SEÇÃO EM CONSTRUÇÃO**

### **Cálculo Índice de Deterioração Macro - Metodologia TCB**

Fundamentada a escolha das séries temporais é operacionalizado o cálculo do índice composto conforme metodologia do The Conference Board¹.

```{r calc tcb, warning=FALSE}
## Cálculo TCB

# Todas as séries são ou indice ou valor abs

# Cálculo:

df.teste <- df.tcb |> 
  mutate(dem_cons = coalesce(dem_desc,dem_att)) |> # encadeando séries de demissões
  select(-dem_desc, -dem_att) |> 
  drop_na()

# Cáculo Média Simétrica da variação mensal de cada série
mensal <- 200 * ((df.teste[,-1] - lag(df.teste[,-1])) / (df.teste[,-1]+lag(df.teste[,-1])))
mensal <- mensal[-1,]

# Cáluclo da Média de Variação ajustada pelo desvio padrão
c <- matrix(nrow = 1, ncol = ncol(mensal))
for(i in 1:ncol(mensal)){
  c[,i] <- sd(mensal[,i])
}

k <- sum(c)
j <- k * c
rm(c)
rm(k)

# Calculo série diferenças ajustada
m <- matrix(nrow = nrow(mensal), ncol = ncol(mensal))
for(i in 1: ncol(mensal)){
  m[,i] <- mensal[,i] / j[i]
}
rm(j)
# Calculo soma das diferenças mensais ajustadas
f <- matrix(nrow = nrow(m), ncol = 1)
for(i in 1:nrow(m)){
  f[i,] <- sum(m[i,])
}
rm(m)
## Calculo do Indice:
index <- numeric(nrow(f))
for(i in 1:nrow(f)){
  if(i == 1){
    index[i] <- (200 + f[i,]) / (200 - f[i,])
  }else{
    index[i] <- ((200 + f[i,]) / (200 - f[i,])) * index[i-1]
  }
}
rm(f)
rm(mensal)


index

index.data <- cbind.data.frame(data = df.teste[-1,1], index)
rm(index)

# Padronizando para 2014 = 100


index_tcb <- index.data |> 
  transmute(data = data,
            tcb = (index * 100)/mean(
index.data[which(index.data$data == "2014-01-01"):which(index.data$data == "2014-12-01"),2]))
rm(index.data)
rm(df.teste)
rm(df.tcb)

summary(index_tcb)


```

```{r plot func, echo = FALSE}

## Plotando

df.plot <- df |> 
  inner_join(index_tcb, by = "data") |> 
  inner_join(codace, by = "data") |> 
  drop_na()

# Função Plot
attach(df.plot)

rec_plot <- function(y, titulo, cor){
  df.plot |> 
    ggplot(aes(x = data, y = y))+
    geom_line(colour = cor, size = 0.7)+
    geom_ribbon(
      aes(x = data,
          ymax = ifelse(dummy == 1, max(y),min(y)), 
          ymin = min(y), 
          alpha=0.5))+
    ylim(min(y),max(y))+
    ggtitle(titulo) +
    xlab("Ano") + ylab("Index")+
    theme(
      plot.title = element_text(color="black", size=10, face="bold"),
      axis.title.x = element_text(color="gray", size=10, face="bold"),
      axis.title.y = element_text(color="gray", size=10, face="bold"),
      legend.position = "none"
      )
    
}


```

```{r plot tcb, echo = FALSE}
## Indice Deterioração Macro
ind_det <- rec_plot(y = tcb, titulo = "Índice Deterioração Macro", cor ="blue")
ind_det
```


## **Variáveis Explicativas Nacionais**

### **Swap DI**

A Curva de Juros **(1)** é a variável de maior explicação sobre a probabilidade de recessão conforme a literatura desenvolvida.  Para a economia nacional a taxa equivalente ao yield spread não é facilmente formulada, dado a descontinuidade dos títulos do tesouro e a constante substituição nas modalidades de títulos não há série histórica robusta para equacionar um spread confiável. Entretanto, trabalhos foram desenvolvidos para preencher essa lacuna e é possível estabelecer uma métrica substitutiva. Issler (2019) constata que um bom ativo para precificar o risco na economia brasileira é o spread entre a taxa CDI e a **Taxa referencial Swap DI** pré-fixada (90, 180 ou 360 dias conforme o período à frente da previsão).

```{r, swap di, echo = FALSE}
## Swap


swap_plot <- rec_plot(y = swap, cor = "skyblue", titulo = "Swap DI 360")
swap_plot 
```

### **TED Spread**

**(2)** O equivalente ao *TED Spread* seria naturalmente composto pelo *spread* entre a taxa Selic Over e a Taxa CDI. A Selic over é a taxa que remunera os empréstimos no mercado interbancário tendo como garantia um título público do governo, sendo assim são ativos com mais segurança frente a Taxa dos Depósitos Interbancários. O CDI são os títulos emitidos para remunerar os depósitos dos bancos comerciais no mercado interbancário tendo garantia a própria credibilidade da instituição. Entretanto conforme *citar* quanto a prática empírica o spread supracitado não apresenta comportamento esperado, variando muito pouco conforme o ciclo econômico. Portanto, deve-se utilizar uma taxa mais aderente aos ciclos e que tem a mesma função métrica do *TED Spread*, seria o caso do *Índice de Liquidez*(**IL**) formulado pelo BACEN.
 O **IL** relaciona o volume de ativos líquidos detidos pelas instituições com o fluxo de caixa estressado (estimativa de desembolsos nos 21 dias úteis subsequentes em cenário de estresse). Dessa forma, o **IL** capta a robustez da posição financeira das firmas que compõe o sistema financeiro nacional servindo como *proxie* do risco de liquidez nacional, ou seja, caso o índice apresente uma variação negativa significativa espera-se que o risco de liquidez esteja alto contribuindo para um cenário de crise caso haja instabilidade.


```{r, ted spread, echo = FALSE}
il_plot <- rec_plot(y = il, titulo = "Indice de Liquidez Bacen", cor = "orange")
il_plot
```

### **Risco de Estouro de Bolha**
**(3)** Quanto a métrica para a percepção de risco via mercado financeiro Issler (2009) sugere que o **índice IBOVESPA** com 5 lags seria um bom indicador antecedente do ciclo de negócios. Chauvet (2010) enquadra o retorno mensal do Indice IBOV também como explicativo de curto prazo para o ciclo. Cavalcanti (2021) avalia a correspondência de diversas variáveis com os ciclos brasileiros e encontra que da parte de variáveis financeiras o retorno do índice IBOVESPA seria explicativo para o Brasil. Assim, quanto a esse fator de risco parece existir equivalência com a proxie proposta por Ng (2010) para a economia americana.

Ademais, *citar* comprova a eficácia do **índice FIPEZAP** como termômetro do mercado imobiliário e portanto apto a captar o estouro de bolhas nesse setor. O índice é utilizado para quantificar a sensibilidade do mercado de imóveis, seu cálculo é de abragência nacional e é formulado por meio da ponderação dos dados de anuncio de imoveis no maior portal online de comercio imobiliário do Brasil, Zap Imóveis. A Fipe elabora a metodologia de cálculo mensal a partir dos dados do portal.


```{r, ibov, echo = FALSE}

## FIPEZAP
fipe_plot <- rec_plot(y = fipezap, cor = "red", titulo = "FIPEZAP")
fipe_plot

## Ibovespa

ibov_plot <- rec_plot(y = ibov, cor = "green", titulo = "IBOVESPA")
ibov_plot

```


## **Análise Preliminar**

Em construção

### Verificando Estrutura dos Dados

```{r analise, message = FALSE, warning=FALSE}

     

```

# Distribuição Variáveis


```{r dist, fig.show='hold', out.width='50%', echo = FALSE}

# Swap
ggplot(data = df.plot) +
  geom_histogram(mapping = aes(x = swap), binwidth = 0.5)+
  xlab("Tx Swap")+
  ylab("Obs")
# Index IL
ggplot(data = df.plot) +
  geom_histogram(mapping = aes(x = il), binwidth = 0.5)+
  xlab("Liquidez")+
  ylab("Obs")

# Ibov
ggplot(data = df.plot) +
  geom_histogram(mapping = aes(x = ibov), binwidth = 0.5)+
  xlab("IBOV")+
  ylab("Obs")

# Fipezap
ggplot(data = df.plot) +
  geom_histogram(mapping = aes(x = fipezap), binwidth = 0.5)+
  xlab("FIPEZAP")+
  ylab("Obs")


# Indice Deterioração
ggplot(data = df.plot) +
  geom_histogram(mapping = aes(x = tcb), binwidth = 0.5)+
  xlab("Deterioração Macro")+
  ylab("Obs")
```
