---
title: "Apresentação 2 Projeto"
subtitle: "PPGEco Ufes"
author: "Gabriel Lopes Rodrigues"
institute: "Orientador: Guilherme Armando Pereira"
date: "`r format(Sys.time(), '%d %B, %Y')`"
output:
  xaringan::moon_reader:
    lib_dir: libs
    css:: ninjutsu
    nature:
      highlightStyle: github
      highlightLines: true
      countIncrementalSlides: false
---



```{r setup, include=FALSE}
options(htmltools.dir.version = FALSE)

```


```{r echo = FALSE}
library(kableExtra)
my_data <- readRDS("my_data.rds")
```


---
class: center, middle

# Forecasting Brazilian Recessions

### Gabriel Lopes Rodrigues

---
# Contextualização da Pesquisa

## Objetivo Geral:

- Previsão de recessão na Economia Brasileira

## Objetivos Específicos:

- Implementar os 4 modelos probit (ver Kauppi Saikkonen 2008) - Estático, Dinâmico, Autoregressivo e Autoregressivo Dinâmico.

- Avaliar a eficiência destes modelos p/ economia BR;

- Aplicar metodologia de seleção de variáveis e ver o ganho preditivo.

---
class: center
# Fluxo da Pesquisa

.pull-left[
### Modelos de Risk Factors:

- Revisão Bibliográfica

- Fundamentação Teórica dos Dados

- Coleta de Dados

- Fundamentação dos Modelos

- Implementação dos Modelos
]

.pull-right[
### Modelos de Big Data:

- Revisão Bibliográfica

- Fundamentação do método de seleção

- Implementação dos métodos

- Análise dos resultados.
]

```{r echo = FALSE}
# falta colocar umas marcacoes que digam o que já foi feito
```

---

# Variáveis Explicativas Brasil

```{r tabela fontes,  echo = FALSE, eval=TRUE, fig.height=3, fig.width=7}
# Tabela
source("summary_tbl.R", local = knitr::knit_global())
fonte_tbl |> 
kbl(booktabs = T, caption = "Séries Temporais", 
    format = "html") |> 
  kable_paper(full_width = F) |> 
    footnote("Elaboração Própria", footnote_as_chunk = T)
```

---
# Datação de Recessões

.pull-left[
## Harding & Pagan
- Dissecting the cycle: a methodological investigation (2002)

]

.pull-right[
## CODACE

- Segue a metodologia do National Bureau of Economic Research (NBER)
]
```{r tabela datação, echo = FALSE, message = FALSE, results='hide'}
source("recessao_tbl.R", local = knitr::knit_global())


```

```{r, echo = FALSE}
rec_tbl |> 
  gt::gt() |> 
  gt::tab_header(
    title = "Variaveis do Modelo",
  ) |> 
  gt::tab_spanner(
    label = "Harding & Pagan (2002)",
    columns = c(Peaks, Troughs, Duration)
  ) |> 
  gt::tab_spanner(
    label = "Codace (2020)",
    columns = c(Picos, Vales, Duracao)
  ) |> 
  gt::tab_source_note(
    source_note = "Fonte: Elaboracao Propria"
  )

```

---

# Expectativas do Mercado Financeiro

- Curva de Juros é a principal variável explicativa na literatura de recessão (ver...);

- Reflete a preferência por liquidez dos agentes econômicos - diferencial do juro de curto prazo frente o juro de longo prazo.

- Literatura americana utiliza o Yield Spread;

- Para o Brasil o principal equivalente é reportado como a **Tx. Swap DI Pré Fixada** (ver ...);


```{r echo = FALSE, out.width='95%', out.height='40%'}
# plotar gráfico da série crua e falar da fundamentação
library(ggplot2)
df.plot <- my_data

## Swap

swap.plot <- df.plot |>
  dplyr::select(data, swap, dummy) |> 
  tidyr::drop_na()

p <- ggplot(swap.plot,
            aes(x = data, y = swap))+
  geom_line(size = 0.7)+
  geom_ribbon(aes(x = data,
                  ymax = ifelse(dummy == 1, max(swap),min(swap)), 
                  ymin = min(swap), 
                  alpha=0.5))+
  ggtitle("Tx. Swap DI/Pré Fixada 360 dias")+
  ggplot2::xlab("Ano") + ggplot2::ylab("Index")

plotly::ggplotly(p)
```


---

# Risco de Liquidez

.pull-left[
- A métrica utilizada é o spread entre a tx. de juro no mercado interbancário e os títulos públicos.

-  O equivalente para o Brasil seria naturalmente o spread entre a *taxa Selic Over* e a *Taxa CDI*, contudo **fulano** demonstra não aderência do spread ao ciclo.

- **fulanos** endossam a utilização do **Índice de Liquidez (IL)** do Banco Central como proxy adequada.

- O **IL** relaciona o volume de ativos líquidos detidos pelas instituições com o fluxo de caixa estressado.
]
.pull-right[
```{r echo = FALSE, out.width='99%'}
# plotar gráfico da série crua e falar da fundamentação
## Indice de Liquidez
il.plot <- df.plot |>
  dplyr::select(data, il, dummy) |> 
  tidyr::drop_na()

il.plot$il <- log(il.plot$il)
p <- ggplot(il.plot,
            aes(x = data, y = il))+
  geom_line(size = 0.7)+
  geom_ribbon(aes(x = data,
                  ymax = ifelse(dummy == 1, max(il),min(il)), 
                  ymin = min(il), 
                  alpha=0.5))+
  ggtitle("Índice de Liquidez")+
  ggplot2::xlab("Ano") + ggplot2::ylab("Index")

plotly::ggplotly(p)
```
]

---

# Risco de Estouro de Bolhas

.pull-left[
## Ibovespa

- Capta a desvalorização das empresas no mercado de ações;

- **Fulano** confirma a correlação entre Ibovespa e Recessão.

]

.pull-right[
## Fipezap

- Capta a desvalorização de imóveis, lastro fundamental das dívidas familiares;

- Para a economia brasileir **fulano** ressalta a relação....

]
.pull-left[
```{r echo = FALSE, fig.height=3, fig.width=5}
## Ibovespa
ibov.plot <- df.plot |>
  dplyr::select(data, ibov, dummy) |> 
  tidyr::drop_na()

p <- ggplot(ibov.plot,
            aes(x = data, y = ibov))+
  geom_line(size = 0.7)+
  geom_ribbon(aes(x = data,
                  ymax = ifelse(dummy == 1, max(ibov),min(ibov)), 
                  ymin = min(ibov), 
                  alpha=0.5))+
  ggtitle("Índice IBOVESPA")+
  ggplot2::xlab("Ano") + ggplot2::ylab("Index")

plotly::ggplotly(p)



```
]
.pull-right[
```{r echo = FALSE, fig.height=3, fig.width=5}
 ## FIPEZAP

fp.plot <- df.plot |>
  dplyr::select(data, fipezap, dummy) |> 
  tidyr::drop_na()


p <- ggplot(fp.plot,
            aes(x = data, y = log(fipezap)))+
  geom_line(size = 0.7)+
  geom_ribbon(aes(x = data,
                  ymax = ifelse(dummy == 1, max(log(fipezap)),min(log(fipezap))), 
                  ymin = min(log(fipezap)), 
                  alpha=0.5))+
  ggtitle("Índice Fipezap")+
  ggplot2::xlab("Ano") + ggplot2::ylab("Index")

plotly::ggplotly(p)

```
]

---


# Índice de Deterioração Macroeconômica

- The Conference Board (**TCB**);

#### Metodologia Índice Composto Séries Antecedentes dos Ciclos:

- Cálculo média aritmética simétrica:

$$x_{t}=200\ast \frac{X_{t} - X_{t-1}}{X_{t} + X_{t-1}}$$
- Ponderação da volatilidade:

.pull-left[
$k=\sum_{x}\frac{1}{\nu _{x}}$
]

.pull-right[
$i_{t}=\sum _{x}m_{t}$
]

- Formulação do Índice:

$$I_{t}=\frac{200+i_{t}}{200-i_{t}}I_{t-1}$$
---
```{r tcb data, echo = FALSE}

## API Request

library(httr)
library(jsonlite)
library(tidyverse)


##------Solicitando os dados via api-----------#

# Fun??o
## Posteriormente trabalhar a efici?ncia do c?digo, est? mto pesado.

ipea.api <- function(cod, ap = ap){
  require(httr)
  require(jsonlite)
  require(tidyverse)
  res <- GET(paste("http://www.ipeadata.gov.br/api/odata4/ValoresSerie(SERCODIGO='",cod,"')", sep =""))
  df <- fromJSON(rawToChar(res$content))
  
  ap <- df[[2]] |> 
    select(VALDATA, VALVALOR)
  return(ap)
}


# Códigos

#IPEA API

## Horas Trabalhadas Industria Dessaz: CNI12_HTRABD12
## Exped Papel Ondulado QTD: ABPO12_PAPEL12
## Prod Industria Geral Ind Base fix dessaz: PIMPFN12_QIIGSNAS12
## Index conf. empresario industrial geral: CNI12_ICEIGER12
## Indicador IPEA FBCF Const Civil Dessaz: GAC12_INDFBCFCCDESSAZ12
## M1 Média Período: BM12_M1MN12
## Ind. Expec Consumidor IEC: FCESP12_IICF12

## Total Demissões
### até 2019.12: CAGED12_DESLIG
### a partir 2020.01: CAGED12_DESLIGN12

tcb.cod <- c("CNI12_HTRABD12", "ABPO12_PAPEL12", "PIMPFN12_QIIGSNAS12", 
         "CNI12_ICEIGER12", "GAC12_INDFBCFCCDESSAZ12", "BM12_M1MN12", 
         "FCESP12_IICF12", "CAGED12_DESLIG", "CAGED12_DESLIGN12")

nomes.tcb <- c("trab_ind", "exp_papel", "prod_ind", "icei", "fbcf_cc", "m1", 
               "iec", "dem_desc", "dem_att")
# Iterando
df.tcb <- lapply(tcb.cod, ipea.api)

# Renomeando listas

for(i in 1:length(nomes.tcb)){
colnames(df.tcb[[i]])[2] <- nomes.tcb[i]
}

# Unlist Joint

df.tcb <- df.tcb |> 
  reduce(full_join, by = "VALDATA") |>
  rename(data = VALDATA) |> 
  arrange(data)

# Organizando datas

df.tcb$data <- str_remove(df.tcb$data, pattern = "T.*$") |> 
  as.Date(format = "%Y-%m-%d")


```

```{r tcb tbl, echo = FALSE}
source("tcb_tbl.R", local = knitr::knit_global())

tcb_tbl |> 
  kbl(booktabs = T, caption = "Indicadores Antecedentes de Atividade Econômica", 
    format = "html") |> 
  kable_paper(full_width = F) |> 
    footnote("Elaboração Própria", footnote_as_chunk = T)

```

```{r echo = FALSE, fig.height=3, fig.width=10}
#mostra o indice e plotar contra as recessões
## Indice Deterioração Macro

tcb.plot <- df.plot |>
  dplyr::select(data, tcb, dummy) |> 
  tidyr::drop_na()

tcb.plot$tcb <- log(tcb.plot$tcb)
p <- ggplot(tcb.plot,
       aes(x = data, y = tcb))+
  geom_line(size = 0.7)+
  geom_ribbon(aes(x = data,
                  ymax = ifelse(dummy == 1, max(tcb),min(tcb)), 
                  ymin = min(tcb), 
                  alpha=0.5))+
  ggtitle("Índice de Deterioração Macroeconômica")+
  ggplot2::xlab("Ano") + ggplot2::ylab("Index")
  
plotly::ggplotly(p)


```

---

# Análise Exploratória dos Dados

- Mostar as análises estátisticas dos dados garimpados

```{r echo=FALSE, message=FALSE, fig.height=3, fig.width=1}
# Análise Exploratória
library(tidyverse)
library(xts)
library(forecast)
library(kableExtra)
# Estatísticas Descritivas
  my_data |> 
  dlookr::describe() |> 
    select(-c(10:26)) |> 
kbl(booktabs = T, caption = "Estatísticas Descritivas", 
    format = "html") |> 
  kable_paper(full_width = F) |> 
    footnote("Elaboração Própria", footnote_as_chunk = T)
 
```

---
.pull-left[
## Matriz de Correlação
```{r echo = FALSE, fig.height=5, fig.width=5}
# Correlation
my_data |>
  select(-data, -dummy) |>
  drop_na() |> 
  cor() |> 
  corrplot::corrplot(method = 'color', number.digits = 2, addCoef.col = 'white', 
                     sig.level = 0.05) #colocar numeros

```
]
.pull-right[
## Teste de normalidade
```{r echo = FALSE, fig.height=5, fig.width=5}

# Normality
my_data |> 
dlookr::normality() |> 
kbl(booktabs = T, caption = "Teste Shapiro-Walk") |> 
  kable_styling(latex_options = c("striped", "hold_position"),
                full_width = F)
```
]

---


```{r pre model, echo = FALSE, message=FALSE, warning=FALSE}
# Rodando Modelo!!

library(tidyverse)
library(EWS)
library(glmnet)


# Merge nos dados

df.train <- my_data |> 
  drop_na()


attach(df.train)

# Definindo Variaveis

trainy <- as.vector(dummy)
trainx <- df.train |> 
  select(-data,-dummy) |> 
  as.matrix()

```

### Modelo Estático

```{r plot.model1, echo = FALSE, fig.height=4, fig.width=10}
# Plot Modelos

x1_range <- df.train$data
plot(x1_range[-1], trainy[-1], 
     ylim=c(0,1),
     pch = "+", 
     xlab="Data", ylab="Resultado", main="Probabilidade")
# Add line para modelo estat
lines(x1_range[-1], estat$prob, 
      type="l", 
      col="blue")
# add a horizontal line at p=.5
abline(h=.5, lty=2)
```


```{r model 1, echo = FALSE, message=FALSE, warning=FALSE}
# Modelo Estatico
estat <- Logistic_Estimation(Dicho_Y = trainy, Exp_X = trainx, Intercept = TRUE,
                             Nb_Id = 1, Lag = 1, type_model = 1)
estat$Estimation
```

---
### Modelo Dinâmico

```{r plot.model2, echo = FALSE, fig.height=4, fig.width=10}
x1_range <- df.train$data
plot(x1_range[-1], trainy[-1], 
     ylim=c(0,1),
     pch = "+", 
     xlab="Data", ylab="Resultado", main="Probabilidade")
# Add line para modelo dyn bin
lines(x1_range[-1], dyn_bin$prob, 
      type="l", 
      lwd=2,
      col="turquoise2")
# add a horizontal line at p=.5
abline(h=.5, lty=2)
```


```{r model 2, echo = FALSE, message=FALSE, warning=FALSE}
# Dynamic Model lag Binaria
dyn_bin <- Logistic_Estimation(Dicho_Y = trainy, Exp_X = trainx, Intercept = TRUE,
                               Nb_Id = 1, Lag = 1, type_model = 2)

dyn_bin$Estimation
```

---

### Modelo Autoregressivo

```{r plot.model3, echo = FALSE, fig.height=4, fig.width=10}
x1_range <- df.train$data
plot(x1_range[-1], trainy[-1], 
     ylim=c(0,1),
     pch = "+", 
     xlab="Data", ylab="Resultado", main="Probabilidade")
# Add line modelo dyn ind
lines(x1_range[-1], dyn_ind$prob, 
      type="l", 
      lwd=2, 
      col="orangered")
# add a horizontal line at p=.5
abline(h=.5, lty=2)
```

```{r model 3, echo = FALSE, message=FALSE, warning=FALSE}
# Dynamic Model lag index (Autoregressivo?)
dyn_ind <- Logistic_Estimation(Dicho_Y = trainy, Exp_X = trainx, Intercept = TRUE,
                               Nb_Id = 1, Lag = 1, type_model = 3)
dyn_ind$Estimation
```

---

### Modelo Dinâmico Autoregressivo

```{r plot.model4, echo = FALSE, fig.height=4, fig.width=10}
x1_range <- df.train$data
plot(x1_range[-1], trainy[-1], 
     ylim=c(0,1),
     pch = "+", 
     xlab="Data", ylab="Resultado", main="Probabilidade")
# Add line modelo dyn aut
lines(x1_range[-1], dyn_aut$prob, 
      type="l", 
      lwd=2, 
      col="green")
# add a horizontal line at p=.5
abline(h=.5, lty=2)
```
  

```{r model 4, echo = FALSE, message=FALSE, warning=FALSE}
# Dinamico Autoregressivo
dyn_aut <- Logistic_Estimation(Dicho_Y = trainy, Exp_X = trainx, Intercept = TRUE,
                               Nb_Id = 1, Lag = 1, type_model = 4)
dyn_aut$Estimation
```

---

# Reprodutibilidade

- botar link do github e explicar a reprodutibilidade do trabalho e da apresentação

---

class: center, middle

# Agradecimentos
