---
title: "Apresentação 2 Projeto"
subtitle: "PPGEco Ufes"
author: "Gabriel Lopes Rodrigues"
institute: "Orientador: Guilherme Armando Pereira"
date: "`r format(Sys.time(), '%d %B, %Y')`"
output:
  xaringan::moon_reader:
    lib_dir: libs
    nature:
      highlightStyle: github
      highlightLines: true
      countIncrementalSlides: false
---



```{r setup, include=FALSE}
options(htmltools.dir.version = FALSE)
```



---
class: center, middle

# Forecasting Brazilian Recessions

### Gabriel Lopes Rodrigues

---
# Contextualização da Pesquisa

## Objetivo Geral:

- Previsão de recessão na Economia Brasileira

## Objetivos Específicos:

- Implementar os 4 modelos probit (ver Kauppi Saikkonen 2008) - Estático, Dinâmico, Autoregressivo e Autoregressivo Dinâmico.

- Avaliar a eficiência destes modelos p/ economia BR;

- Aplicar metodologia de seleção de variáveis e ver o ganho preditivo.

---
class: center
# Fluxo da Pesquisa

.pull-left[
### Modelos de Risk Factors:

- Revisão Bibliográfica

- Fundamentação Teórica dos Dados

- Coleta de Dados

- Fundamentação dos Modelos

- Implementação dos Modelos
]

.pull-right[
### Modelos de Big Data:

- Revisão Bibliográfica

- Fundamentação do método de seleção

- Implementação dos métodos

- Análise dos resultados.
]

```{r echo = FALSE}
# falta colocar umas marcacoes que digam o que já foi feito
```

---

# Variáveis Explicativas Brasil

```{r echo = FALSE, code=xfun::read_utf8('summary_tbl.R')}}
# Tabela
source("summary_tbl.R", local = knitr::knit_global())
  
```

---
# Datação de Recessões

```{r echo = FALSE}
# mosta tabelas com datas Harding Pagan e Codace e falar um pouco sobre os métodos
```


---

# Taxa Swap 360

```{r echo = FALSE}
# plotar gráfico da série crua e falar da fundamentação

```


---

# Ibovespa

```{r echo = FALSE}
# plotar gráfico da série crua e falar da fundamentação

```


---

# Índice de Liquidez

```{r echo = FALSE}

# plotar gráfico da série crua e falar da fundamentação

```


---

# Fipezap

```{r echo = FALSE}

#plotar gráfico da série crua e falar da fundamentação

```

---

# Índice de Deterioração Macroeconômica

- Explicar a metodologia de cálculo em latex
- colocar uma tabela com as váriaveis selecionadas, contrastando com o Ng(2010)

---

# Índice de Deterioração Macroeconômica

```{r echo = FALSE}

#mostra o indice e plotar contra as recessões

```

---

# Análise Exploratória dos Dados

- Mostar as análises estátisticas dos dados garimpados

---

# Implementação Prévia

- plotar e mostrar a estimação dos modelos, analisar os resultados, ver se concorda com ng
      
---

# Reprodutibilidade

- botar link do github e explicar a reprodutibilidade do trabalho e da apresentação

---

class: center, middle

# Agradecimentos
