---
title: "Apresentação 2 Projeto"
subtitle: "PPGEco Ufes"
author: "Gabriel Lopes Rodrigues"
institute: "Orientador: Guilherme Armando Pereira"
date: "`r format(Sys.time(), '%d %B, %Y')`"
output:
  xaringan::moon_reader:
    lib_dir: libs
    nature:
      highlightStyle: github
      highlightLines: true
      countIncrementalSlides: false
---



```{r setup, include=FALSE}
options(htmltools.dir.version = FALSE)

```

```{r echo = FALSE}
my_data <- readRDS("my_data.rds")
```


---
class: center, middle

# Forecasting Brazilian Recessions

### Gabriel Lopes Rodrigues

---
# Contextualização da Pesquisa

## Objetivo Geral:

- Previsão de recessão na Economia Brasileira

## Objetivos Específicos:

- Implementar os 4 modelos probit (ver Kauppi Saikkonen 2008) - Estático, Dinâmico, Autoregressivo e Autoregressivo Dinâmico.

- Avaliar a eficiência destes modelos p/ economia BR;

- Aplicar metodologia de seleção de variáveis e ver o ganho preditivo.

---
class: center
# Fluxo da Pesquisa

.pull-left[
### Modelos de Risk Factors:

- Revisão Bibliográfica

- Fundamentação Teórica dos Dados

- Coleta de Dados

- Fundamentação dos Modelos

- Implementação dos Modelos
]

.pull-right[
### Modelos de Big Data:

- Revisão Bibliográfica

- Fundamentação do método de seleção

- Implementação dos métodos

- Análise dos resultados.
]

```{r echo = FALSE}
# falta colocar umas marcacoes que digam o que já foi feito
```

---

# Variáveis Explicativas Brasil

```{r tabela fontes, echo = FALSE, warnings = FALSE}
# Tabela
source("summary_tbl.R")

```

---
# Datação de Recessões

.pull-left[
## Harding & Pagan
- Dissecting the cycle: a methodological investigation (2002)
- Falar um pouco sobre a metodologia, talvez colocar a equação do algoritmo


]

.pull-right[
## CODACE
- Relatórios de frequência trimestral.


- Segue a metodologia do National Bureau of Economic Research (NBER)


- Datação definida por assembléia baseada em metodologia plural
]
```{r tabela datação, echo = FALSE}
source("recessao_tbl.R")
```


---

# Expectativas do Mercado Financeiro

- Curva de Juros é a principal variável explicativa na literatura de recessão (ver...);

- Reflete a preferência por liquidez dos agentes econômicos - diferencial do juro de curto prazo frente o juro de longo prazo.

- Literatura americana utiliza o Yield Spread;

- Para o Brasil o principal equivalente é reportado como a **Tx. Swap DI Pré Fixada** (ver ...);


```{r echo = FALSE}
# plotar gráfico da série crua e falar da fundamentação

```


---

# Risco de Liquidez

- A métrica utilizada é o spread entre a tx. de juro no mercado interbancário e os títulos públicos.

-  O equivalente para o Brasil seria naturalmente o spread entre a *taxa Selic Over* e a *Taxa CDI*, contudo **fulano** demonstra não aderência do spread ao ciclo.

- **fulanos** endossam a utilização do **Índice de Liquidez (IL)** do Banco Central como proxy adequada.

- O **IL** relaciona o volume de ativos líquidos detidos pelas instituições com o fluxo de caixa estressado.

```{r echo = FALSE}
# plotar gráfico da série crua e falar da fundamentação

```


---

# Risco de Estouro de Bolhas

.pull-left[
## Ibovespa

- Capta a desvalorização das empresas no mercado de ações;

- **Fulano** confirma a correlação entre Ibovespa e Recessão.

]

.pull-right[
## Fipezap

- Capta a desvalorização de imóveis, lastro fundamental das dívidas familiares;

- Para a economia brasileir **fulano** ressalta a relação....

]

```{r echo = FALSE}

# plotar gráfico da série crua e falar da fundamentação

```


---


# Índice de Deterioração Macroeconômica

- The Conference Board (**TCB**);

- Metodologia Índice Composto Séries Coincidentes;

$$x_{t}=200\ast \frac{X_{t} - X_{t-1}}{X_{t} + X_{t-1}}$$

$k=\sum_{x}\frac{1}{\nu _{x}}$ 
$i_{t}=\sum _{x}m_{t}$

$$I_{t}=\frac{200+i_{t}}{200-i_{t}}I_{t-1}$$

- colocar uma tabela com as váriaveis selecionadas, contrastando com o Ng(2010)

---

# Índice de Deterioração Macroeconômica

```{r echo = FALSE}

#mostra o indice e plotar contra as recessões

```

---

# Análise Exploratória dos Dados

- Mostar as análises estátisticas dos dados garimpados

---

# Implementação Prévia

- plotar e mostrar a estimação dos modelos, analisar os resultados, ver se concorda com ng
      
---

# Reprodutibilidade

- botar link do github e explicar a reprodutibilidade do trabalho e da apresentação

---

class: center, middle

# Agradecimentos
