---
title: "Apresentação 2 Projeto"
subtitle: "PPGEco Ufes"
author: "Gabriel Lopes Rodrigues"
institute: "Orientador: Guilherme Armando Pereira"
date: "`r format(Sys.time(), '%d %B, %Y')`"
output:
  xaringan::moon_reader:
    lib_dir: libs
    css:: ninjutsu
    nature:
      highlightStyle: github
      highlightLines: true
      countIncrementalSlides: false
---



```{r setup, include=FALSE}
options(htmltools.dir.version = FALSE)

```


```{r echo = FALSE}
library(kableExtra)
library(dplyr)
my_data <- readRDS("my_data.rds")
```


---
class: center, middle

# Forecasting Brazilian Recessions

### Gabriel Lopes Rodrigues

---
# Contextualização da Pesquisa

## Objetivo Geral:

- Previsão de recessão na Economia Brasileira

## Objetivos Específicos:

- Implementar os 4 modelos probit (ver Kauppi Saikkonen 2008) - Estático, Dinâmico, Autoregressivo e Autoregressivo Dinâmico.

- Avaliar a eficiência destes modelos p/ economia BR;

- Aplicar metodologia de seleção de variáveis e ver o ganho preditivo.

---
class: center
# Fluxo da Pesquisa

.pull-left[
### Modelos de Risk Factors:

- Revisão Bibliográfica

- Fundamentação Teórica dos Dados

- Coleta de Dados

- Fundamentação dos Modelos

- Implementação dos Modelos
]

.pull-right[
### Modelos de Big Data:

- Revisão Bibliográfica

- Fundamentação do método de seleção

- Implementação dos métodos

- Análise dos resultados.
]

```{r echo = FALSE}
# falta colocar umas marcacoes que digam o que já foi feito
```

---

# Variáveis Explicativas Brasil

```{r tabela fontes,  echo = FALSE, eval=TRUE, message = FALSE, warnings = FALSE, fig.height=3, fig.width=7}
# Tabela
source("summary_tbl.R", local = knitr::knit_global())
fonte_tbl |> 
  select(-'Ap.') |> 
kbl(booktabs = T, caption = "Séries Temporais", 
    format = "html") |> 
  kable_paper(full_width = F) |> 
    footnote("Elaboração Própria", footnote_as_chunk = T)
```

---
# Datação de Recessões

.pull-left[
## Harding & Pagan
- Dissecting the cycle: a methodological investigation (2002)

]

.pull-right[
## CODACE

- Segue a metodologia do National Bureau of Economic Research (NBER)
]
```{r tabela datação, echo = FALSE, message = FALSE, results='hide'}
source("recessao_tbl.R", local = knitr::knit_global())


```

```{r, echo = FALSE}
rec_tbl |> 
  gt::gt() |> 
  gt::tab_header(
    title = "Variaveis do Modelo",
  ) |> 
  gt::tab_spanner(
    label = "Harding & Pagan (2002)",
    columns = c(Peaks, Troughs, Duration)
  ) |> 
  gt::tab_spanner(
    label = "Codace (2020)",
    columns = c(Picos, Vales, Duracao)
  ) |> 
  gt::tab_source_note(
    source_note = "Fonte: Elaboracao Propria"
  )

```

---

# Expectativas do Mercado Financeiro

- Curva de Juros é a principal variável explicativa na literatura de recessão (ver *Estrella e Mishkin (1998)*);

- Reflete a preferência por liquidez dos agentes econômicos - diferencial do juro de curto prazo frente o juro de longo prazo.

- Literatura americana utiliza o Yield Spread;

- Para o Brasil o principal equivalente é reportado como a **Tx. Swap DI Pré Fixada** *Issler (2019)*;


```{r echo = FALSE, out.width='95%', out.height='40%'}
# plotar gráfico da série crua e falar da fundamentação
library(ggplot2)
df.plot <- my_data

## Swap

swap.plot <- df.plot |>
  dplyr::select(data, swap, dummy) |> 
  tidyr::drop_na()

p <- ggplot(swap.plot,
            aes(x = data, y = swap))+
  geom_line(size = 0.7)+
  geom_ribbon(aes(x = data,
                  ymax = ifelse(dummy == 1, max(swap),min(swap)), 
                  ymin = min(swap), 
                  alpha=0.5))+
  ggtitle("Tx. Swap DI/Pré Fixada 360 dias")+
  ggplot2::xlab("Ano") + ggplot2::ylab("Index")

plotly::ggplotly(p)
```


---

# Risco de Liquidez

.pull-left[
- A métrica utilizada é o spread entre a tx. de juro no mercado interbancário e os títulos públicos.

-  O equivalente para o Brasil seria naturalmente o spread entre a *taxa Selic Over* e a *Taxa CDI*, contudo a série não tem aderência ao ciclo.

- *VR dos Santos Cardoso (2019)* sugerem correlação do **Índice de Liquidez (IL)** do Banco Central com o ciclo de negócios.

- O **IL** relaciona o volume de ativos líquidos detidos pelas instituições com o fluxo de caixa estressado.
]
.pull-right[
```{r echo = FALSE, out.width='99%'}
# plotar gráfico da série crua e falar da fundamentação
## Indice de Liquidez
il.plot <- df.plot |>
  dplyr::select(data, il, dummy) |> 
  tidyr::drop_na()

il.plot$il <- log(il.plot$il)
p <- ggplot(il.plot,
            aes(x = data, y = il))+
  geom_line(size = 0.7)+
  geom_ribbon(aes(x = data,
                  ymax = ifelse(dummy == 1, max(il),min(il)), 
                  ymin = min(il), 
                  alpha=0.5))+
  ggtitle("Índice de Liquidez")+
  ggplot2::xlab("Ano") + ggplot2::ylab("Index")

plotly::ggplotly(p)
```
]

---

# Risco de Estouro de Bolhas

.pull-left[
## Ibovespa

- Capta a desvalorização das empresas no mercado de ações;

- Indicador amplamente utilizado - ver *Chauvet (2010); Issler (2019); Cavalcanti (2021)*.

]

.pull-right[
## Fipezap

- Capta a desvalorização de imóveis, lastro fundamental das dívidas familiares;

- *Dalla Riva (2012)* expõe relação positiva entre renda familiar e preço dos imoveis.

]
.pull-left[
```{r echo = FALSE, fig.height=3, fig.width=5}
## Ibovespa
ibov.plot <- df.plot |>
  dplyr::select(data, ibov, dummy) |> 
  tidyr::drop_na()

p <- ggplot(ibov.plot,
            aes(x = data, y = ibov))+
  geom_line(size = 0.7)+
  geom_ribbon(aes(x = data,
                  ymax = ifelse(dummy == 1, max(ibov),min(ibov)), 
                  ymin = min(ibov), 
                  alpha=0.5))+
  ggtitle("Índice IBOVESPA")+
  ggplot2::xlab("Ano") + ggplot2::ylab("Index")

plotly::ggplotly(p)



```
]
.pull-right[
```{r echo = FALSE, fig.height=3, fig.width=5}
 ## FIPEZAP

fp.plot <- df.plot |>
  dplyr::select(data, fipezap, dummy) |> 
  tidyr::drop_na()


p <- ggplot(fp.plot,
            aes(x = data, y = log(fipezap)))+
  geom_line(size = 0.7)+
  geom_ribbon(aes(x = data,
                  ymax = ifelse(dummy == 1, max(log(fipezap)),min(log(fipezap))), 
                  ymin = min(log(fipezap)), 
                  alpha=0.5))+
  ggtitle("Índice Fipezap")+
  ggplot2::xlab("Ano") + ggplot2::ylab("Index")

plotly::ggplotly(p)

```
]

---


# Índice de Deterioração Macroeconômica

- The Conference Board (**TCB**);

#### Metodologia Índice Composto Séries Antecedentes dos Ciclos:

- Cálculo média aritmética simétrica:

$$x_{t}=200\ast \frac{X_{t} - X_{t-1}}{X_{t} + X_{t-1}}$$
- Ponderação da volatilidade:

.pull-left[
$k=\sum_{x}\frac{1}{\nu _{x}}$
]

.pull-right[
$i_{t}=\sum _{x}m_{t}$
]

- Formulação do Índice:

$$I_{t}=\frac{200+i_{t}}{200-i_{t}}I_{t-1}$$
---
```{r tcb data, echo = FALSE, message = FALSE, warnings = FALSE}

## API Request

library(httr)
library(jsonlite)
library(tidyverse)


##------Solicitando os dados via api-----------#

# Fun??o
## Posteriormente trabalhar a efici?ncia do c?digo, est? mto pesado.

ipea.api <- function(cod, ap = ap){
  require(httr)
  require(jsonlite)
  require(tidyverse)
  res <- GET(paste("http://www.ipeadata.gov.br/api/odata4/ValoresSerie(SERCODIGO='",cod,"')", sep =""))
  df <- fromJSON(rawToChar(res$content))
  
  ap <- df[[2]] |> 
    select(VALDATA, VALVALOR)
  return(ap)
}


# Códigos

#IPEA API

## Horas Trabalhadas Industria Dessaz: CNI12_HTRABD12
## Exped Papel Ondulado QTD: ABPO12_PAPEL12
## Prod Industria Geral Ind Base fix dessaz: PIMPFN12_QIIGSNAS12
## Index conf. empresario industrial geral: CNI12_ICEIGER12
## Indicador IPEA FBCF Const Civil Dessaz: GAC12_INDFBCFCCDESSAZ12
## M1 Média Período: BM12_M1MN12
## Ind. Expec Consumidor IEC: FCESP12_IICF12

## Total Demissões
### até 2019.12: CAGED12_DESLIG
### a partir 2020.01: CAGED12_DESLIGN12

tcb.cod <- c("CNI12_HTRABD12", "ABPO12_PAPEL12", "PIMPFN12_QIIGSNAS12", 
         "CNI12_ICEIGER12", "GAC12_INDFBCFCCDESSAZ12", "BM12_M1MN12", 
         "FCESP12_IICF12", "CAGED12_DESLIG", "CAGED12_DESLIGN12")

nomes.tcb <- c("trab_ind", "exp_papel", "prod_ind", "icei", "fbcf_cc", "m1", 
               "iec", "dem_desc", "dem_att")
# Iterando
df.tcb <- lapply(tcb.cod, ipea.api)

# Renomeando listas

for(i in 1:length(nomes.tcb)){
colnames(df.tcb[[i]])[2] <- nomes.tcb[i]
}

# Unlist Joint

df.tcb <- df.tcb |> 
  reduce(full_join, by = "VALDATA") |>
  rename(data = VALDATA) |> 
  arrange(data)

# Organizando datas

df.tcb$data <- str_remove(df.tcb$data, pattern = "T.*$") |> 
  as.Date(format = "%Y-%m-%d")


```

```{r tcb tbl, echo = FALSE}
source("tcb_tbl.R", local = knitr::knit_global())

tcb_tbl |> 
  select(-'Ap.') |> 
  kbl(booktabs = T, caption = "Indicadores Antecedentes de Atividade Econômica", 
    format = "html") |> 
  kable_paper(full_width = F) |> 
    footnote("Elaboração Própria", footnote_as_chunk = T)

```

```{r echo = FALSE, fig.height=3, fig.width=10}
#mostra o indice e plotar contra as recessões
## Indice Deterioração Macro

tcb.plot <- df.plot |>
  dplyr::select(data, tcb, dummy) |> 
  tidyr::drop_na()

tcb.plot$tcb <- log(tcb.plot$tcb)
p <- ggplot(tcb.plot,
       aes(x = data, y = tcb))+
  geom_line(size = 0.7)+
  geom_ribbon(aes(x = data,
                  ymax = ifelse(dummy == 1, max(tcb),min(tcb)), 
                  ymin = min(tcb), 
                  alpha=0.5))+
  ggtitle("Índice de Deterioração Macroeconômica")+
  ggplot2::xlab("Ano") + ggplot2::ylab("Index")
  
plotly::ggplotly(p)


```

---
# Estimação dos Modelos

- Estático

$$Prob(\pi_t | X_{t-1}) = \alpha + \beta X_{t-k}$$

- Dinâmico

$$Prob(\pi_t | X_{t-1}) = \alpha + \beta X_{t-k}+\delta Y_{t-1}$$

- Autoregressivo

$$Prob(\pi_t | X_{t-1}) = \alpha + \beta X_{t-k}+ \gamma\pi_{t-1}$$

- Dinâmico Autoregressivo

$$Prob(\pi_t | X_{t-1}) = \alpha + \beta X_{t-k}+\delta Y_{t-1}+\gamma\pi_{t-1}$$

---


```{r pre model, echo = FALSE, message=FALSE, warning=FALSE}
# Rodando Modelo!!

library(tidyverse)
library(EWS)
library(glmnet)


# Merge nos dados

df.train <- my_data |> 
  drop_na()


attach(df.train)

# Definindo Variaveis

trainy <- as.vector(dummy)
trainx <- df.train |> 
  select(-data,-dummy) |> 
  as.matrix()

```

```{r, echo = FALSE}
estat <- Logistic_Estimation(Dicho_Y = trainy, Exp_X = trainx, Intercept = TRUE,
                             Nb_Id = 1, Lag = 1, type_model = 1)
```

```{r plot.model1, echo = FALSE, fig.height=4, fig.width=10}
# Plot Modelos

x1_range <- df.train$data
plot(x1_range[-1], trainy[-1], 
     ylim=c(0,1),
     pch = "+", 
     xlab="Data", ylab="Probabilidade", main="Modelo Estático")
# Add line para modelo estat
lines(x1_range[-1], estat$prob, 
      type="l", 
      col="blue")
# add a horizontal line at p=.5
abline(h=.5, lty=2)
```


```{r model 1, echo = FALSE, message=FALSE, warning=FALSE, fig.height=4, fig.width=10}
# Modelo Estatico
est.tbl <- paste("adjust. R² =", round(estat$R2, digits = 4), 
           "AIC =", round(estat$AIC, digits = 4),
           "BIC =", round(estat$BIC, digits = 4))
estat$Estimation |> 
  gt::gt() |> 
  gt::tab_source_note(est.tbl)
  
```

---

```{r, echo = FALSE}
dyn_bin <- Logistic_Estimation(Dicho_Y = trainy, Exp_X = trainx, Intercept = TRUE,
                               Nb_Id = 1, Lag = 1, type_model = 2)
```


```{r plot.model2, echo = FALSE, fig.height=4, fig.width=10}
x1_range <- df.train$data
plot(x1_range[-1], trainy[-1], 
     ylim=c(0,1),
     pch = "+", 
     xlab="Data", ylab="Probabilidade", main="Modelo Dinâmico")
# Add line para modelo dyn bin
lines(x1_range[-1], dyn_bin$prob, 
      type="l", 
      lwd=2,
      col="turquoise2")
# add a horizontal line at p=.5
abline(h=.5, lty=2)
```


```{r model 2, echo = FALSE, message=FALSE, warning=FALSE, fig.height=4, fig.width=10}
# Dynamic Model lag Binaria
db.tbl <- paste("adjust. R² =", round(dyn_bin$R2, digits = 4), 
           "AIC =", round(dyn_bin$AIC, digits = 4),
           "BIC =", round(dyn_bin$BIC, digits = 4))
dyn_bin$Estimation |> 
  gt::gt() |> 
  gt::tab_source_note(db.tbl)
```

---


```{r, echo = FALSE}
dyn_ind <- Logistic_Estimation(Dicho_Y = trainy, Exp_X = trainx, Intercept = TRUE,
                               Nb_Id = 1, Lag = 1, type_model = 3)
```

```{r plot.model3, echo = FALSE, fig.height=4, fig.width=10}
x1_range <- df.train$data
plot(x1_range[-1], trainy[-1], 
     ylim=c(0,1),
     pch = "+", 
     xlab="Data", ylab="Probabilidade", main="Modelo Autoregressivo")
# Add line modelo dyn ind
lines(x1_range[-1], dyn_ind$prob, 
      type="l", 
      lwd=2, 
      col="orangered")
# add a horizontal line at p=.5
abline(h=.5, lty=2)
```

```{r model 3, echo = FALSE, message=FALSE, warning=FALSE, fig.height=4, fig.width=10}
# Dynamic Model lag index (Autoregressivo?)
di.tbl <- paste("adjust. R² =", round(dyn_ind$R2, digits = 4), 
           "AIC =", round(dyn_ind$AIC, digits = 4),
           "BIC =", round(dyn_ind$BIC, digits = 4))
dyn_ind$Estimation |> 
  gt::gt() |> 
  gt::tab_source_note(di.tbl)
```

---

```{r, echo = FALSE}
dyn_aut <- Logistic_Estimation(Dicho_Y = trainy, Exp_X = trainx, Intercept = TRUE,
                               Nb_Id = 1, Lag = 1, type_model = 4)
```


```{r plot.model4, echo = FALSE, fig.height=3, fig.width=10}
x1_range <- df.train$data
plot(x1_range[-1], trainy[-1], 
     ylim=c(0,1),
     pch = "+", 
     xlab="Data", ylab="Probabilidade", main="Modelo Dinâmico Autoregressivo")
# Add line modelo dyn aut
lines(x1_range[-1], dyn_aut$prob, 
      type="l", 
      lwd=2, 
      col="green")
# add a horizontal line at p=.5
abline(h=.5, lty=2)
```
  

```{r model 4, echo = FALSE, message=FALSE, warning=FALSE, fig.height=4, fig.width=10}
# Dinamico Autoregressivo
da.tbl <- paste("adjust. R² =", round(dyn_aut$R2, digits = 4), 
           "AIC =", round(dyn_aut$AIC, digits = 4),
           "BIC =", round(dyn_aut$BIC, digits = 4))
dyn_aut$Estimation |> 
  gt::gt() |> 
  gt::tab_source_note(da.tbl)
```

---
# Váriaveis Modelo LASSO


- Renda e Produto:

Produção Setor Mineral, Gás Natural, Maquinário Agricola, Indice de Falências, Estoque de Veículos nas Revendas, Exportações

- Mercado de Trabalho:

Número de demissões, horas trabalhadas na industria.

- Consumo/Demanda:

Índice de Confiança do Consumidor, Número de vendas, Importações, Consumo Energia Elétrica Residencial, Indice Preço de Importação - Total

- Financeiras:

Meios de Pagamento, EMBI+Risco Brasil, Taxa de Retorno Ibovespa.

- Contas Nacionais:

Balança Comercial (Total), Taxa Cresc. Dívida Fiscal Líquida Setor Pub., Indice Preços Commodities

---
class: center
# Reprodutibilidade

 Todo o trabalho foi reproduzido utlizando o Software R.

Códigos disponíveis em - https://github.com/gabriel-lr/recessions-forecast-br

---
# Referências

Kauppi, H., Saikkonen, P., 2008. Predicting US recessions with dynamic binary response models. Review of Economics and Statistics 90 (4), 777–791

Fatores relacionados à liquidez estrutural dos bancos no Brasil
VRS Cardoso, LA Campos, JA Dantas, OR Medeiros
Revista Contabilidade & Finanças 30 (80), 252-267

Uma Medida de PIB Mensal para o Brasil usando o Term Spread.
Revista brasileira de economia. vol. 73, pp. 53-75, 2019
João Victor Issler; Luana Moreira de Miranda Pimentel

ESTRELLA, A.; MISHKIN, F. S. Predicting U.S. recessions: financial variables as leading indicators. Review of Economics and Statistics, v. 80, n. 1, p. 45-61, 1998.

Don Harding, Adrian Pagan, Dissecting the cycle: a methodological investigation,
Journal of Monetary Economics, Volume 49, Issue 2, 2002.

Eric C.Y. Ng, Forecasting US recessions with various risk factors and dynamic probit models, Journal of Macroeconomics, Volume 34, Issue 1, 2012,Pages 112-125,

---
class: center, middle

# Obrigado!

```{r ghpage, echo = FALSE, message=FALSE}




```


---
