---
title: "Resenha Datação de Recessão"
author: "Gabriel Lopes Rodrigues"
date: "20/09/2021"
output: pdf_document
---

```{r setup, include=FALSE}
knitr::opts_chunk$set(echo = TRUE)
```

# Datação de Recessões

A variável dependente será a dummy da datação de ciclos na economia brasileira disponibilizada pelo Comitê de Datação de Ciclos Econômicos – CODACE. A datação inicia-se no primeiro trimestre de 1980 e continua até a presente data, divulgando relatório com frequência trimestral. Segue o método do National Bureau of Economic Research (NBER), fornecendo a data de início, término e extensão das recessões. A principal variável é o Produto Interno Bruto (PIB) trimestral, à preços de mercado dessazonalizado. (CODACE 2009) 
Para além da Datação do CODACE há a datação direta via algoritmo de Harding & Pagan (2002) que apesar de não apresentar a mesma metodologia do NBER e CODACE fornece o resultado semelhante para o período. Como o CODACE define a cronologia dos ciclos de negócios baseados em reuniões do seu conselho de membros há certa defasagem temporal quanto a peridiocidade de emissão das atualizações se comparado ao cálculo direto via algoritmo.

Disto isto, à priori será realizado o cálculo da dummy via Harding & Pagan (2002), ademais para alinhar as frequências de observação a data será convertida para frequência mensal por meio da imputação de recessão para os meses de duração do evento. Nessa formulação, os períodos de recessão serão representados pelo
valor 0 e os períodos de normalidade 1.

## Harding & Pagan (2002)

No artigo seminal *Dissecting the cycle: a methodological investigation*, os autores desenvolvem algoritmo de **Bry e Boschan (1971)** para identificar os pontos de inflexão dos ciclos de negócios em frequência trimestral.

```{r equacao}

```




